臺灣臺北地方法院民事裁定　　　　　 100年度消債更字第52號
聲　請　人
即　債務人　黃成源
代　理　人　詹豐吉律師
上列當事人聲請消費者債務清理事件，本院裁定如下：
    主  文
債務人黃成源自中華民國一○○年十月二十六日下午四時起開始
更生程序。
命司法事務官進行本件更生程序。
    理  由
一、按債務人不能清償債務或有不能清償之虞者，得依本條例所
    定更生或清算程序，清理其債務；法院開始更生程序之裁定
    ，應載明其年、月、日、時，並即時發生效力；而法院裁定
    開始更生或清算程序後，得命司法事務官進行更生或清算程
    序，必要時得選任律師、會計師或其他適當之自然人或法人
    一人為監督人或管理人，消費者債務清理條例第3 條、第45
    條第1 項、第16條第1 項分別定有明文。次按，債務人與金
    融機構協商成立者，不得聲請更生或清算，但因不可歸責於
    己之事由，致履行顯有重大困難者，不在此限，消債條例第
    151 條亦有明文。而消債條例之立法目的，乃在使陷於經濟
    上困境之消費者，得分別情形利用更生或清算程序清理債務
    ，藉以妥適調整債務人與債權人及其他利害關係人之權利義
    務關係，保障債權人之公平受償，並謀求消費者經濟生活之
    更生機會，從而健社會經濟發展（消債條例第1 條參照）。
    準此，債務人若不能清償債務或有不能清償債務之虞，且客
    觀上並無濫用更生或清算程序之情事，自應使其藉由消債條
    例所定程序以清理債務。
二、本件聲請意旨略以：聲請人前曾於民國100 年4 月間與最大
    債權銀行永豐商業銀行協商還款方案，每月須還款新臺幣（
    下同）5,969 元，共180 期。惟聲請人以臺北郵局半日內勤
    約僱人員維生，每月所得總計約11,000元至12,000元及政府
    社會輔助7,000 元，而聲請人當時生活費用每月需13,000元
    ，還款能力每月至多達6,000 元，且因聲請人尚有鉅額資產
    管理公司債務存在，並曾於92年間心臟開刀及於94年8 月間
    中風失語症，實無能力另外增加任何收入，為恐無法履行前
    置協商還款內容，致未能與債權銀行達成清償債務之協議，
    債權銀行並已開立協商不成立通知書付予聲請人。又聲請人
    無擔保或無優先權之債務總額未逾1,200 萬元，復未經法院
    裁定開始清算程序或宣告破產，爰依法聲請更生等語。
三、經查，聲請人於提出本件更生之聲請前，曾經向聲請人之最
    大債權人銀行永豐商業銀行表明協商之意思，經永豐商業銀
    行於100 年4 月12日以「聲請人表示因尚有鉅額民間債務，
    簽約後仍無法履行前置協商協議內容，本行依規定報送毀諾
    結案」為由通知協商不成立，此有聲請人提出前置協商不成
    立通知書附卷可參，故聲請人據以聲請更生，本院自應綜合
    聲請人目前全部收支及財產狀況，評估是否已不能維持符合
    人性尊嚴之最低基本生活條件，而有「不能清償或不能清償
    之虞」之情。又聲請人就其主張之前開事實，業據提出全戶
    戶籍謄本、債權人清冊、財產及收入狀況說明書、聯徵中心
    債權人清冊、前置協商不成立通知書、臺北郵局半日內勤約
    僱人員勞動契約書、97年及98年綜合所得稅各類所得資料清
    單、財產歸屬資料清單、分期約定書、存證信函、診斷證明
    、臺灣臺北地方法院執行命令、房貸繳款證明、配偶97年及
    98年綜合所得稅各類所得資料清單暨財產歸屬資料清單、配
    偶收入證明、土地租賃契約書、郵政存簿儲金簿、郵政明信
    片等件為證。而依據上開臺北郵局半日內勤約僱人員勞動契
    約書、97年及98年綜合所得稅各類所得資料清單、郵政存簿
    儲金金簿所示，可知聲請人目前任職臺北郵局半日內勤約僱
    人員，其每月所得收入計有員工薪資約11,000元至12,000元
    及政府社會輔助7,000 元乙情，堪認屬實，聲請人每月可支
    配所得應約為18,000元至19,000元間。至聲請人陳稱之每月
    必要生活支出為土地租金3,719元、負擔部分房屋貸款2,083
    元、伙食費5,500 元、日用品及醫療費1,000元、交通費500
    元，總計為13,000元，核與內政部公佈之臺北市100 年度每
    人每月最低生活費用之14,794元相較，尚屬適當，應認符合
    人性尊嚴之最低基本生活要求。職是，本院經審酌聲請人目
    前全部收支及財產狀況，認聲請人每月收入扣除必要生活支
    出及負擔永豐銀行所提出之前置協商還款方案每月5969元後
    ，幾已無剩餘金額，顯不足以繼續支應聲請人與各資產管理
    公司間之債務協商方案，堪認聲請人確有不能清償債務或有
    不能清償之虞之情形。
四、綜上所述，本件聲請人為一般消費者，並未從事營業活動。
    其有不能清償債務之虞情事，致無法依前置協商協議內容履
    行顯不可歸責於聲請人，而其所負無擔保或無優先權之債務
    總額亦逾1,200 萬元，且未經法院裁定開始清算程序或宣告
    破產，復查無聲請人有消債條例第6 條第3 項、第8 條或第
    46條各款所定應駁回更生聲請之事由存在，則聲請人聲請更
    生，應屬有據，應予准許。
五、另本件更生聲請既經准許，已無另為保全處分之必要，是聲
    請人所為保全處分之聲請即不予審究。至於聲請人於更生程
    序開始後，應另提出足以為債權人會議可決或經法院認為公
    允之更生方案以供採擇，俾免更生程序進行至依消費者債務
    清理條例第61條規定應行清算之程度；本件司法事務官於進
    行更生程序、協助債務人提出更生方案時，應注意更生方案
    需酌留債務人生活上應變所需費用，並依社會常情衡量債務
    人之償債能力，依此協助債務人擬定公允之更生方案，始符
    消費者債務清理條例重建債務人經濟生活之立法目的，附此
    敘明。
六、爰依首揭法條裁定如主文。
中    華    民    國   100    年    10    月    26    日
                  民事第二庭    法  官  趙子榮
上為正本係照原本作成。
本件不得抗告。
本裁定已於100年10月26日下午4時公告。
中    華    民    國   100    年    10    月    26    日
                                書記官  謝榕芝